【裁判字號】    96,訴,3756
【裁判日期】    970710
【裁判案由】    違反槍砲彈藥刀械管制條例
【裁判全文】
臺灣高雄地方法院刑事判決              96年度訴字第3756號
公  訴  人  臺灣高雄地方法院檢察署檢察官
被      告  乙○○
                    （現另案在台灣高雄監獄執行中）
指定辯護人  本院公設辯護人  丙○○
上列被告因違反槍砲彈藥刀械管制條例案件，經檢察官提起公訴
（96年度偵字第22746 號），及移送併辦（96年度偵字第31756
號），本院判決如下：
    主  文
乙○○未經許可，持有可發射金屬具有殺傷力之空氣槍，處有期
徒刑參年肆月，併科罰金新台幣拾萬元，罰金如易服勞役，以新
台幣壹仟元折算壹日。扣案具有殺傷力之空氣槍壹支（槍枝管制
編號：0000000000號）及瓦斯鋼瓶陸瓶，均沒收。
    事  實
一、緣乙○○於民國95年間某日至台南市某模型店，向真實姓名
    年籍不詳之成年男子，以新臺幣（下同）3,000 餘元之代價
    購得可發射金屬具有殺傷力之空氣槍1 枝（槍枝管制編號：
    0000000000號）及瓦斯鋼瓶6 瓶後，隨即於當日在其位於台
    南市○區○○路1 段241 巷57號之住處以前揭空氣槍試射木
    板，因而得知該空氣槍可發射金屬且具有殺傷力，竟仍基於
    持有可發射金屬具有殺傷力之空氣槍之犯意，將上開空氣槍
    藏放在其前揭住處，繼於96年3 月12或13日，復將上開空氣
    槍攜至其位於高雄市○○區○○路8 號8 樓之1 租屋處藏放
    。嗣於96年3 月15日下午5 時10分許，乙○○因另案攜帶制
    式槍、彈而為警在高雄市○○區○○路與篤敬路口之「日月
    星辰停車場」附近查獲（此部分違反槍砲彈藥刀械管制條例
    之犯行業經本院以96年度訴字第2168號判決判處有期徒刑8
    年6 月確定），繼員警於徵得乙○○之同意後，帶同乙○○
    至其前揭租屋處實行搜索，當場扣得前揭空氣槍1 支及供該
    空氣槍擊發以造成殺傷力之瓦斯鋼瓶6 瓶，始查知上情。
二、案經台灣高雄地方法院檢察署檢察官自動簽分偵查後起訴及
    移送併辦。
    理  由
一、證據能力之判斷：
    按被告以外之人於審判外之言詞或書面陳述，除法律有規定
    者外，不得作為證據，刑事訴訟法第159 條第1 項固定有明
    文。惟按被告以外之人於審判外之陳述，雖不符前4 條之規
    定，而經當事人於審判程序同意作為證據，法院審酌該言詞
    陳述或書面陳述作成時之情況，認為適當者，亦得為證據；
    當事人、代理人或辯護人於法院調查證據時，知有第159 條
    第1 項不得為證據之情形，而未於言詞辯論終結前聲明異議
    者，視為有前項之同意，亦為同法第159 條之5 第1 項、第
    2 項所明文規定。查本件判決引為證據資料，其屬於被告以
    外之人於審判外之言詞、書面陳述者，均於調查證據程序經
    審判長提示並告以要旨後，被告乙○○、辯護人及檢察官均
    知悉該證據係被告以外之人於審判外之陳述，而均未於言詞
    辯論終結前表示異議（參見本院卷第155 至157 頁），本院
    審酌上開證據作成時之情況，認為適當，依刑事訴訟法第15
    9 條之5 第1 項、第2 項規定，應有證據能力。
二、事實之認定：
    上揭犯罪事實，業據被告於本院審理中坦承不諱（參見本院
    卷第158 至160 頁），核與證人即本件查獲員警戊○○、甲
    ○○、陳廷全及黃俊二於本院審理中所結證之情節相符（參
    見本院卷第123 、124 、143 至146 、150 至155 頁），並
    有前揭空氣槍1 支（槍枝管制編號：0000000000號）及瓦斯
    鋼瓶6 瓶扣案可佐，復有搜索扣押筆錄暨扣押物品目錄表1
    份（參見警卷第23、24頁）及查獲現場暨扣案物品照片4 幀
    （參見警卷第27頁）附卷足資佐證。而前揭扣案之空氣槍經
    送請內政部警政署刑事警察局鑑定結果，認上開空氣槍（槍
    枝管制編號：0000000000號）係以小型二氧化碳高壓鋼瓶內
    之氣體為發射動力，經測試結果，其發射彈丸之單位面積動
    能為22.2焦耳/ 平方公分，而依據日本科學警察研究所之研
    究結果，彈丸之單位面積動能達20焦耳/ 平方公分，即足以
    穿入人體皮肉層，有該局96年5 月17日刑鑑字第0960054047
    號槍彈鑑定書1 份附卷可據（參見偵卷第26至32頁參照），
    是上開扣案空氣槍既係性能良好且可發射彈丸，復經實驗發
    射彈丸之單位面積動能已達22.2焦耳/ 平方公分，已可穿透
    人體皮肉層，顯見該空氣槍確具有殺傷力乙節，尚無疑義。
    又被告於本院審理中既自承：伊購買扣案空氣槍當天即有在
    伊台南市○○路住處試射木板，木板有凹陷，所以伊知道該
    空氣槍有殺傷力等語（參見本院卷第158 至160 頁），亦足
    見被告就其所持有之扣案空氣槍可發射彈丸而具有殺傷力乙
    節，其主觀上亦顯有相當認識。準此，被告前開自白顯與事
    實相符，堪予採信。至被告於本院審理中雖供稱：扣案之空
    氣槍係伊向在台南市○區○○街22號經營「銀座模型店」之
    丁○○所購得云云；惟查，證人丁○○並未販賣扣案之空氣
    槍與被告乙情，業據證人丁○○於本院審理中結證明確（參
    見本院卷第120 至123 頁），參以被告自警詢、偵查以迄於
    本院審理中，對於扣案空氣槍究係在何處向何人購買一節，
    其供詞前後反覆不一（參見警卷第5 頁、偵卷第18頁、本院
    卷第22至24、37頁），足見其或因記憶錯誤而容有供述不一
    之情形，即難逕予採信其此部分所述確屬實情，而得遽予認
    定證人丁○○確有將扣案空氣槍賣予被告，附此敘明。綜此
    ，本案事證明確，被告前揭犯行洵堪認定，應依法論罪科刑
    。
三、論罪與科刑：
    (一)按未經許可而無故持有可發射金屬具有殺傷力之空氣槍，
      其持有乃行為之繼續，亦即一經持有該空氣槍，犯罪即屬
      成立，但其完結須繼續至持有行為終了時為止，性質上係
      屬繼續犯，故前、後之持有行為不容予以割裂；是於法律
      有修正變更之際，茍一部犯行發生在法律修正變動前之舊
      法時期，一部係在新法施行後所犯，因繼續犯屬實質上之
      一罪，法律上須綜合前後犯罪行為而為單一評價，自應依
      最後行為所應適用之新法處斷，再無新舊法比較適用之問
      題。查刑法業於94年2 月2 日修正公布，且依刑法施行法
      第10條之1 規定，已於95年7 月1 日生效施行，然被告最
      後持有行為之時點既為96年3 月15日，已如前述，是時刑
      法已修正公佈施行，即無刑法第2 條第1 項但書規定之新
      舊法比較適用問題，合先敘明。
    (二)核被告所為，係違反槍砲彈藥刀械管制條例第8 條第4 項
      未經許可持有可發射金屬具有殺傷力之空氣槍罪。又檢察
      官移送併辦部分，與本案起訴部分係同一犯罪事實，屬事
      實上同一之案件，本院自得併予審理。至被告之辯護人雖
      為被告辯護稱：被告因另案為警查獲後，即主動供出其另
      持有空氣槍，並帶同員警至其租屋處查獲，是被告應該當
      自首之要件等語。按對於未發覺之罪自首而受裁判者，得
      減輕其刑，刑法第62條前段固定有明文；惟查，被告於前
      揭時、地因另案持有制式槍、彈為警查獲後，並未供出於
      其租屋處尚藏放有扣案之空氣槍，而係員警於徵得其同意
      後至其租屋處執行搜索始扣得扣案空氣槍乙情，業據證人
      陳廷全於本院審理中結證稱：伊等有於前揭時間在高雄市
      鼓山區○○路與篤敬路口「日月星辰停車場」附近攔檢被
      告並查獲制式手槍2 支，之後即將被告帶回派出所訊問，
      並由被告帶伊等至被告位於高雄市鼓山區住處扣得空氣槍
      ，伊等至被告住處之原因係因進行訊問時都會先問被告住
      處，並要求被告會同警方至其住處；被告於製作筆錄前，
      並未主動供出其住處有空氣槍，如果被告當時有主動告知
      ，伊等就會就請被告直接取出，而無庸四處搜索，因為伊
      等於進入被告住處後，係先進入左邊房間內，但未查到違
      禁品，後來才在對面書房發現手提袋及袋內之空氣槍，當
      時伊等也有問被告此為何物，被告始表示是空氣槍等語明
      確（參見本院卷第150 至152 、155 頁），核與證人黃俊
      二於本院審理中結證稱：伊等於前揭時間查獲被告後，有
      先將被告帶回派出所，但被告在派出所並未主動供出尚有
      空氣槍，後來被告有帶伊等至高雄市○○區○○路住處執
      行搜索，伊等到該處執行搜索之原因係欲確認尚有無其他
      不法物品，伊等係從臥室開始搜索，但沒有查扣任何物品
      ，後來是在書房內搜索查到扣案空氣槍等語情節相符（參
      見本院卷第152 至154 頁），亦與被告甲○○於本院審理
      中結證稱：查獲被告時，被告並未主動供出其住處尚有槍
      枝等語情節一致（參見本院卷第143 至145 頁），是被告
      因另案為警查獲時，既未主動供出於其租屋處尚藏放有扣
      案之空氣槍，而係員警於徵得其同意後至其租屋處執行搜
      索始加以扣得，則上情顯與前揭自首要件尚屬有間，辯護
      人此部分之主張即難謂確有理由，尚非可採。爰審酌被告
      非法購買並持有空氣槍，對於他人之身體、生命及社會治
      安顯已造成潛在之危險與不安，其行為顯屬可議，惟念及
      其並未持之用以犯罪，及其智識程度、生活狀況、犯罪之
      動機、目的、手段，暨犯後終能坦承犯行，復檢察官求處
      有期徒刑5 年尚嫌過重等一切情狀，量處如主文所示之刑
      ，並就併科罰金部分諭知易服勞役之折算標準，以示懲儆
      。
    (三)扣案之空氣槍1 枝（槍枝管制編號：0000000000號），屬
      違禁物，不問屬於犯人與否，應依刑法第38條第1 項第1
      款規定，併予宣告沒收。另扣案之瓦斯鋼瓶6 瓶，均係被
      告所有，業如前述，顯係被告所有供上開空氣槍擊發以造
      成殺傷力之物，均屬供犯罪所用之物，均應併依刑法第38
      條第1 項第2 款之規定併予宣告沒收。至扣案之防彈衣1
      件，雖係被告所有，然非違禁物，且與被告本件違反槍砲
      彈藥刀械管制條例之犯行無涉，故不予宣告沒收，亦附此
      敘明。
四、不另為無罪諭知部分：
    (一)公訴意旨另略以：被告乙○○係於92年間某日，在台南市
      ○○路上某模型店，購得具有殺傷力之扣案空氣槍1 支（
      槍枝管制編號：0000000000號），並將之藏放在高雄市○
      ○區○○路8 號8 樓之1 住處而無故持有。因認被告自92
      年間至95年間持有扣案空氣槍之行為，亦涉犯槍砲彈藥刀
      械管制條例第8 條第4 項未經許可持有可發射金屬具有殺
      傷力之空氣槍罪嫌。
    (二)經查，被告就其購得扣案空氣槍之時間，於警詢中先係供
      稱：扣案之空氣槍係伊於4 、5 年前所購買等語（按被告
      製作警詢筆錄之時間為96年3 月16日，參見警卷第5 頁）
      ，惟嗣於偵查中則改稱：扣案空氣槍係伊於92年、93年間
      所購買等語（參見偵卷18頁），繼於本院審理中，先於行
      準備程序時供承：扣案空氣槍係伊於2 、3 年前所購買等
      語（參見本院卷第22頁），復於行審判程序時改稱：扣案
      空氣槍係95年間所購買等語（參見本院卷第160 頁），足
      見被告或因歷時已久致記憶模糊，故對於其究係何時購買
      空氣槍一節，所供反覆不一，已難逕予認定被告購買扣案
      空氣槍而持有之時間係於92年間；此外，遍查全卷，亦無
      其他卷存積極事證足資認定被告確於92年間即購入扣案空
      氣槍而持有，亦即無法證明被告確有公訴人所指此部分之
      持有空氣槍犯行。從而，既不能證明被告此部分之犯行，
      本應就此部分為被告無罪之諭知，然因公訴意旨認此部分
      若有罪，與前開經論罪科刑部分具有一罪關係，爰不另為
      無罪之諭知，並附此敘明。
據上論斷，應依刑事訴訟法第299 條第1 項前段，槍砲彈藥刀械
管制條例第8 條第4 項，刑法第11條前段、第42條第3 項、第38
條第1 項第1 款、第2 款，判決如主文。
本案經檢察官李佳韻到庭執行職務。
中    華    民    國    97    年    7     月    10    日
                  刑事第八庭審判長法  官  李璧君
                                  法  官  曾鈴
                                  法  官  陳振嘉
以上正本證明與原本無異。
如不服本判決應於收受本判決後10日內向本院提出上訴書狀，並
應敘述具體理由，如未敘述上訴理由者，應於上訴期間屆滿後20
日內補提理由書狀於本院（均須按他造當事人之人數附繕本）「
切勿逕送上級法院」。
中    華    民    國    97    年    7     月    10    日
                                  書記官  顏宗貝
附錄本判決論罪科刑之法條：
槍砲彈藥刀械管制條例第8 條
未經許可，製造、販賣或運輸鋼筆槍、瓦斯槍、麻醉槍、獵槍、
空氣槍或第4 條第1 項第1 款所定其他可發射金屬或子彈具有殺
傷力之各式槍砲者，處無期徒刑或5 年以上有期徒刑，併科新臺
幣1 千萬元以下罰金。
未經許可，轉讓、出租或出借前項所列槍枝者，處5 年以上有期
徒刑，併科新臺幣1 千萬元以下罰金。
意圖供自己或他人犯罪之用，而犯前二項之罪者，處無期徒刑或
7 年以上有期徒刑，併科新臺幣1 千萬元以下罰金。
未經許可，持有、寄藏或意圖販賣而陳列第1 項所列槍枝者，處
3 年以上10年以下有期徒刑，併科新臺幣700 萬元以下罰金。
第1 項至第3 項之未遂犯罰之。


司法院資訊處製作；財團法人民間司法改革基金會備份。
